臺灣高等法院刑事判決
109年度侵上訴字第189號
上  訴  人  臺灣基隆地方檢察署檢察官
上  訴  人  
即  被  告  陳品睿



選任辯護人  吳誌銘律師（法扶律師）
上列上訴人等因被告妨害性自主等案件，不服臺灣基隆地方法院
108年度侵訴字第21號，中華民國108年12月30日第一審判決（起
訴案號：臺灣基隆地方檢察署107年度偵字第5211號、108年度偵
字第3214號，移送併辦案號：臺灣基隆地方檢察署108年度偵緝
字第97號），提起上訴，本院判決如下：
    主  文
原判決撤銷。
甲○○犯強制性交罪，處有期徒刑肆年肆月；又犯恐嚇取財未遂罪
，處有期徒刑拾月。應執行有期徒刑肆年拾月。扣案之三星牌行
動電話壹支（內含SIM卡壹枚）沒收之。
    事  實
一、甲○○與代號0000-000000號成年女子（真實姓名年籍詳卷，
    下稱Ａ女）原為男女朋友；甲○○前於民國107年7月23日下午1
    時25分許，在其位於新北市○○區○○路0段000號12樓之7住處
    內，曾以具有攝影功能之行動電話，攝錄Ａ女為其口交之非
    公開活動。嗣因Ａ女提出分手要求，甲○○因心有未甘，竟意
    圖為自己不法之所有，基於恐嚇取財及妨害性自主之犯意，
    為下列犯行：
  ㈠於107年9月6日，甲○○以其行動電話去電Ａ女恫稱：其手中握
    有與Ａ女性愛影片，需交付新臺幣（下同）10萬元代價，並
    與其發生性行為1次作為補償，才能解決分手之事，並贖回
    上開性愛影片，否則即將上開性愛影片在網路上散布，供不
    特定人觀閱等語，並要求Ａ女前往基隆阿樂哈大飯店（址設
    基隆市○○區○○路000○0號，下稱阿樂哈飯店）碰面交款，Ａ女
    聞言後，擔心性愛影片被散布，遂依甲○○之指示，於同日晚
    間11時許，到達阿樂哈飯店，甲○○旋即將Ａ女帶入該飯店某
    房間內，要求Ａ女與之發生性行為，Ａ女雖不願與甲○○發生性
    關係，唯恐甲○○上網公開性愛影片，因而心生畏懼，不敢反
    抗，甲○○乃將其生殖器插入Ａ女陰道內，以上開違反Ａ女意願
    之方式，對Ａ女為強制性交行為1次。
  ㈡於前開性交行為後，甲○○仍以持有前揭性愛影片為由，向Ａ女
    索討金錢，因Ａ女一時無法交付上開款項，遂向甲○○表示需
    數日籌款才能交付款項，且需扣除甲○○先前積欠之2萬元款
    項，願給付餘款8萬元給甲○○等語。經甲○○同意延期交付後
    ，Ａ女始得於翌日即107年9月7日凌晨自阿樂哈飯店離去。嗣
    於107年9月10日，Ａ女乃報警處理，並去電邀約甲○○至基隆
    市○○區○○○街00巷00號之全家便利超商（下稱全家超商）會
    面取款。甲○○旋於同日上午11時許，依約抵達全家超商，並
    出具事先已擬定「和解書」1紙，Ａ女亦製作「切結書」1張
    ，雙方各於甲、乙欄及立切結書人欄簽名、用印後，甲○○即
    要求Ａ女付款，Ａ女即撥打行動電話聯絡警方，員警即於同日
    11時30分許趕赴到場後，Ａ女即從皮包內拿出白色信封1個（
    內裝有現金8萬元）逕行交付到場員警處理，甲○○始未得逞
    ，並為警當場扣得甲○○所有、供其恐嚇Ａ女所用之三星牌行
    動電話1支及上開和解書、切結書各1張，而查知上情。
二、案經Ａ女訴由基隆市警察局第四分局報告臺灣基隆地方檢察
    署檢察官偵查起訴及移送併辦。
    理  由
一、程序部分：
    司法機關所製作必須公示之文書，不得揭露性侵害被害人之
    姓名、出生年月日、住居所及其他足資識別被害人身分之資
    訊，性侵害犯罪防治法第12條第2項定有明文。是本判決關
    於告訴人Ａ女及證人即負責輔導Ａ女、代號B0000000之社工員
    （真實姓名年籍詳卷，下稱社工員）之姓名、住所等足資識
    別其身分之人別資料，依上開規定不得揭露，合先敘明。
 二、證據能力部分：
  ㈠按被告以外之人於審判外之言詞或書面陳述，雖不符刑事訴
    訟法第159條之1至第159條之4之規定，而經當事人於審判程
    序同意作為證據，法院審酌該言詞陳述或書面陳述作成時之
    情況，認為適當者，亦得為證據；當事人、代理人或辯護人
    於法院調查證據時，知有第159條第1項不得為證據之情形，
    而未於言詞辯論終結前聲明異議者，視為有前項之同意；刑
    事訴訟法第159條之5定有明文。查本判決下列認定事實所引
    用之被告以外之人於審判外所為之供述證據資料（包含人證
    與文書證據等證據），公訴人、上訴人即被告甲○○及其辯護
    人等對本院提示之卷證，均表示對於證據能力沒有意見而不
    予爭執，且迄至言詞辯論終結前亦未再聲明異議，本院審酌
    上開證據資料製作時之情況，尚無違法不當或證明力明顯過
    低之瑕疵，亦認以之作為證據，應屬適當。
  ㈡本判決下列認定事實所引用之非供述證據，並無證據證明係
    公務員違背法定程序取得之證據，且與本件待證事實具有自
    然之關聯性，均得作為證據。
三、認定事實所憑之證據及理由：
　　上開犯罪事實，業據被告於本院審理時坦承不諱（見本院卷
    第98、137頁），核與證人即告訴人Ａ女於警詢、偵查及原審
    審理時證述之內容相符（見107年度偵字5211號卷第29至32
    頁，107年度偵字第5472號卷第23至28、79至83頁，107年度
    核交字第3099號卷第9至15頁，原審卷第77至115、199至208
    頁），並經證人社工員於原審審理時證述明確（見原審卷第
    123、124頁），且有基隆市警察局第四分局搜索扣押筆錄、
    扣押物品目錄表、被告與Ａ女之LINE對話紀錄截圖、監視器
    錄影畫面翻拍照片、臺灣基隆地方檢察署108年4月2日、同
    年月8日勘查筆錄、錄影畫面截圖、性愛影片截圖照片、基
    隆市警察局刑事警察大隊科技犯罪偵查隊擷取報告、長庚醫
    療財團法人基隆長庚紀念醫院受理疑似性侵害事件驗傷診斷
    書、性侵害案件驗證同意書及監視錄影畫面截圖等件在卷可
    稽（見107年度偵字第5211號卷第35至41、49至75頁，107年
    度偵字第5472號卷第31至53頁及卷後彌封袋內，107年度核
    交字第3099號卷第79至135頁，原審卷第221至267頁）。是
    依上述補強證據已足資擔保被告於本院審理時所為之上開任
    意性自白與事實相符，應可採信。本件事證明確，被告確實
    有為事實欄一之㈠所載之強制性交犯行及事實欄一之㈡所載之
    恐嚇取財未遂犯行，均可認定。
四、論罪：
  ㈠被告行為後，刑法第346條第1項業經修正，並經總統於108年
    12月25日公布，同年月27日生效，惟此次修正，僅係將法定
    刑⒈關於有期徒刑部分「6月以上、5年以下」之頓號予以刪
    除，修正為「6月以上5年以下」；⒉關於罰金刑部分，則係
    將刑法施行法第1條之1第2項罰金數額提高30倍之規定予以
    明文化，直接將加乘倍數後之罰金數額規定於該條文。因均
    不涉及犯罪範圍或加重、減輕之變更，故無庸為新舊法比較
    ，合先敘明。
  ㈡查被告如事實欄一之㈠部分所示之行為，核係犯刑法第221 條
    第1項之強制性交罪；如事實欄一之㈡部分所示之行為，則係
    犯同法第346條第3項、第1項之恐嚇取財未遂罪。
  ㈢臺灣基隆地方檢察署108年度偵緝字第97號移送併辦意旨與本
    案為同一案件，具有實質上一罪關係，應為起訴效力所及，
    本院自應併予審理，附此敘明。
  ㈣被告如事實欄一之㈠所載強制性交犯行及事實欄一之㈡所載恐
    嚇取財未遂犯行間，犯意各別、行為互殊，應予分論併罰。
  ㈤被告如事實欄一之㈡所載已著手於恐嚇取財行為之實行而不遂
    ，為未遂犯，爰依刑法第25條第2 項規定，按既遂犯之刑減
    輕之。
五、上訴之判斷：
　㈠原審認被告罪證明確，予以論罪科刑，固非無見。惟查，被
    告於本院審理中已坦承犯行，犯後態度良好，原審未及審酌
    此一有利被告之量刑事由而為科刑，容有未洽。
　㈡檢察官依據Ａ女之請求提起上訴，上訴意旨略以：被告本案強
    制性交及犯恐嚇取財未遂等犯行，對Ａ女身心造成嚴重傷害
    ，且被告犯後猶飾詞狡辯，毫無悔意，犯後態度之惡劣，莫
    此為甚；復參以被告迄今仍無彌補Ａ女損害，亦未曾向Ａ女道
    歉，原審僅分別量處被告有期徒刑4年10月、1年，無異為被
    告解除刑罰與道德之約束與壓力，容任其繼續漠視並逃避損
    害賠償責任，實屬過輕而有違個案正義等語。惟被告於本院
    審理時已坦承犯行，已如前述，顯然並無檢察官上訴意旨所
    指「犯後猶飾詞狡辯，毫無悔意，態度惡劣」等情。又國家
    刑罰權之行使，兼具一般預防及特別預防之目的，故被告犯
    後態度，僅為量刑之一端，其中有無與告訴人達成和解進而
    賠償損失，只為認定犯後態度事由之一，且被告迄未與Ａ女
    達成和解之犯後態度乙節，業經原審衡酌考量在內，而被告
    雖未賠償Ａ女之損失，然其最終仍將因Ａ女透過民事訴訟及強
    制執行等程序主張權利而承擔應負之賠償責任，法院自不應
    將刑事責任與民事賠償過度連結，而科以被告不相當之刑，
    以免量刑失衡。是檢察官執此提起上訴，僅係就原審之量刑
    反覆爭執，未再有其他舉證為憑，為無理由，應予駁回。
  ㈢至於被告以其坦承犯行，請求從輕量刑為由，提起上訴，則
    屬有理由，自應由本院將原判決撤銷，另為適法之判決。
六、科刑審酌事項　　
    爰以行為人之責任為基礎，審酌被告僅因Ａ女欲與其分手，
    竟以欲上網散佈雙方先前攝錄之性愛影片等語，恫嚇Ａ女，
    以此違反Ａ女意願之方式對Ａ女為性侵害，不知尊重他人性自
    主權，對Ａ女身心造成之危害非輕，其後更賡續以同樣之方
    式，對Ａ女為恐嚇取財犯行，幸未取得財物，然由被告自承
    之動機，可見其觀念偏差，不尊重他人之自主意識，僅以其
    自身之慾望未能獲得滿足，即率行侵害他人，且其犯罪後於
    警詢、偵查時，仍對己所為犯行毫無罪惡感，迄未能與Ａ女
    達成和解，以彌補其對Ａ女所造成之傷害，然其於原審判決
    後、提起上訴時，終能坦承犯行，知所悔悟，復念及其行為
    時年僅19歲，年輕識淺，思慮不周，兼衡被告於本院審理時
    陳述其高中肄業之智識程度、入監前從事婚宴餐飲工作、家
    庭經濟狀況勉持、未婚、沒有子女之家庭生活狀況（見本院
    卷第138頁）等一切情狀，改量處如主文第2項所示之刑，併
    定其應執行之刑。
七、沒收：
  ㈠扣案之三星牌行動電話1支（內含SIM卡1枚），為被告所有，
    供其為本案犯行所用之物，業據本院認定如前，爰依刑法第
    38條第2項前段之規定沒收之。
  ㈡扣案之切結書、和解書均係被告簽署後交予Ａ女保證刪除影片
    、不再以之威脅、恐嚇之文書，均非被告所有之物，故無從
    為沒收之諭知，附此敘明。
據上論斷，應依刑事訴訟法第369條第1項前段、第364條、第299
條第1項前段，判決如主文。
本案經檢察官張友寧提起公訴，檢察官吳美文移送併辦，檢察官
江柏青提起上訴，檢察官曾文鐘、許仲瑩到庭執行職務。
中　　華　　民　　國　　109 　年　　10　　月　　28　　日
                  刑事第十五庭  審判長法　官  劉興浪
  　　　　　　　　　　　　　　　　　　法　官  陳信旗
  　　　　　　　　　　　　　　　　　　法　官  林怡秀
以上正本證明與原本無異。
如不服本判決，應於收受送達後20日內向本院提出上訴書狀，其
未敘述上訴之理由者並得於提起上訴後20日內向本院補提理由書
（均須按他造當事人之人數附繕本）「切勿逕送上級法院」。
                                      書記官  陳采薇
中　　華　　民　　國　　109 　年　　10 　月　　 28　　日
附錄本案論罪科刑法條全文：
中華民國刑法第221條
（強制性交罪）
對於男女以強暴、脅迫、恐嚇、催眠術或其他違反其意願之方法
而為性交者，處3年以上10年以下有期徒刑。
前項之未遂犯罰之。
中華民國刑法第346條
意圖為自己或第三人不法之所有，以恐嚇使人將本人或第三人之
物交付者，處6月以上5年以下有期徒刑，得併科3萬元以下罰金
。
以前項方法得財產上不法之利益或使第三人得之者，亦同。
前二項之未遂犯罰之。